臺灣臺中地方法院刑事判決
110年度易字第2300號
聲  請  人  臺灣臺中地方檢察署檢察官
被      告  張智凱



上列被告因詐欺案件，經檢察官聲請簡易判決處刑（聲請案號：
110年度偵字第31320號），經本院認不宜以簡易判決處刑，裁定
改依通常程序審理，判決如下：    
    主    文
張智凱幫助犯詐欺取財罪，累犯，處有期徒刑伍月，如易科罰金
，以新臺幣壹仟元折算壹日。未扣案犯罪所得新臺幣叁仟元沒收
，於全部或一部不能沒收時，追徵其價額。
    犯罪事實
一、張智凱依其社會生活之通常經驗，應知悉現今行動電話甚為
    普及，申請行動電話門號並無任何特殊之限制，一般人皆得
    輕易申請門號使用，如係基於正當用途而有使用之需要，通
    常需用人得以自己名義申請辦理即可，無收購以他人名義申
    辦之行動電話SIM卡之必要，是若將以自己名義所申辦之行
    動電話門號SIM卡，交與欠缺信賴基礎之他人，極易遭人利
    用作為與財產犯罪有關之工具，可能因此幫助不詳之犯罪者
    隱匿真實身份，使犯罪難以查緝，卻仍基於縱若詐騙者利用
    其所提供之門號SIM卡實施詐欺犯行，亦不違反本意之幫助
    詐欺取財之不確定故意，於110年2月19日前某日，在不詳地
    點，將其於同年月4日向中華電信股份有限公司所申辦之門
    號0000000000號行動電話SIM卡，以新臺幣（下同）3000元
    之代價，售予某不詳之詐騙集團成員。嗣詐欺集團成員取得
    上開門號SIM卡後，即於110年2月19日上午8時26分許，以該
    門號作為申請蝦皮拍賣網站會員之認證電話，申請該拍賣網
    站會員帳號「o7wn3cdl_v」，並意圖為自己不法之所有，基
    於詐欺取財之犯意，於110年3月15日19時13分許，在該拍賣
    網站上使用該會員帳號向高鵬翔佯稱：欲以新臺幣兌換人民
    幣云云後，雙方即透過LINE通訊軟體商議相關細節，待高鵬
    翔同意兌換並提供其申設之臺中銀行帳號000-000000000000
    0000號帳戶（下稱臺中銀行帳戶）予該詐騙集團成員匯款後
    ，該詐騙集團成員再陸續以解除分期付款等詐術，向柯以敏
    、鄭姿伶、江世帆、陳威宇及林淑雯等人詐取金錢，致上開
    人等陷於錯誤，匯款至該臺中銀行帳戶內，後因高鵬翔確認
    該臺中銀行帳戶內確實有款項匯入，即陷於錯誤，而陸續於
    110年3月16日21時7分至翌（17）日凌晨1時7分許，自其在
    大陸地區所申設遼寧省丹東市丹東銀行帳號00000000000000
    00000號帳戶內，轉帳人民幣5萬4330、6萬3036、2萬元至該
    詐騙集團成員所提供，由「程廣友」所申設河北省邯鄲市○○
    路○○○○○○○號0000000000000000000號帳戶，及轉帳人民幣7
    萬6233、6萬元至該詐騙集團成員所提供，由「程廣友」所
    申設河北省邯鄲市中國民生銀行帳號0000000000000000號帳
    戶內，共計人民幣27萬3599元。後因高鵬翔所使用之該臺中
    銀行帳戶於110年3月17日變成警示帳戶，且高鵬翔亦無法與
    使用該「o7wn3cdl_v」帳號之人聯絡，高鵬翔始知受騙，並
    受有上開人民幣金額之損失。
二、案經高鵬翔訴由彰化縣警察局和美分局報請臺灣臺中地方檢
    察署檢察官偵查起訴。
    理    由
壹、證據能力部分：　　
一、按被告以外之人於審判外之陳述雖不符刑事訴訟法第159 條
    之1 至之4 等4 條之規定，而經當事人於審判程序同意作為
    證據，法院審酌該言詞陳述或書面陳述作成時之情況，認為
    適當者，亦得為證據；當事人、代理人或辯護人於法院調查
    證據時，知有刑事訴訟法第159 條第1 項不得為證據之情形
    ，而未於言詞辯論終結前聲明異議者，視為有前項之同意，
    同法第159條之5定有明文。立法意旨在於傳聞證據未經當事
    人之反對詰問予以核實，原則上先予排除。惟若當事人已放
    棄反對詰問權，於審判程序中表明同意該等傳聞證據可作為
    證據；或於言詞辯論終結前未聲明異議，基於尊重當事人對
    傳聞證據之處分權，及證據資料愈豐富，愈有助於真實發見
    之理念，且強化言詞辯論主義，使訴訟程序得以順暢進行，
    上開傳聞證據亦均具有證據能力。查本件下列所引用之被告
    以外之人於審判外之陳述，因被告表示沒有意見，同意有證
    據能力，復本院認其作成之情形並無不當情形，經審酌後認
    為適當，故前開審判外之陳述得為證據。
二、另本院以下所引用之非供述證據，均與本件事實具有自然關
    聯性，且核屬書證、物證性質，又查無事證足認有違背法定
    程序或經偽造、變造所取得等證據排除之情事，復經本院依
    刑事訴訟法第164 條、第165 條踐行物證、書證之調查程序
    ，況公訴人及被告對此部分之證據能力亦均不爭執，是堪認
    均有證據能力。
貳、實體部分：
    訊據被告矢口否認助詐欺取財之犯行，辯稱：這張門號是中
    華電信的試用卡，只有一個禮拜的期限，我當時要辦中華電
    信的月租卡，他有一個禮拜的期間試用，我用完了這張卡片
    一個禮拜就丟掉了，中華電信跟我說這張卡一個禮拜後就自
    動失效，就可以丟掉，我沒有交給其他人，後來我才想起來
    ，中華電信我使用的只有我現在用的這一張，還有辦別的門
    號就是辦試用的那一張等語。經查：
一、被告確實有於110年2月4日申辦事實欄所載上開門號，該門
    號於110年2月19日被用以註冊上開蝦皮拍賣之帳號，並作為
    申請蝦皮帳號認證使用，而該門號雖為試用卡，然至110年2
    月21日始終止服務，詐欺集團成員申請該蝦皮帳號後，隨即
    用以詐騙高鵬翔、柯以敏、鄭姿伶、江世帆、陳威宇及林淑
    雯等人，致柯以敏、鄭姿伶、江世帆、陳威宇及林淑雯等人
    陷於錯誤而匯款致高鵬翔提供之帳戶，高鵬翔誤以為收到款
    項，而陷於錯誤，轉帳上開人民幣款項至詐欺集團指定之大
    陸地區銀行帳戶，而分別受有損失等事實，經被告於本院準
    備程序時自承申辦該門號等語明確（見易字卷第33頁），證
    人即告訴人高鵬翔於警詢中證述明確(見偵卷41至49頁)，並
    有彰化縣警察局和美分局大霞派出所受理各類案件紀錄表、
    受理案件證明單、內政部警政署反詐騙諮詢專線紀錄表、告
    訴人高鵬翔、蝦皮帳號「o7wn3cdl_v」之相關對話紀錄畫面
    翻拍照片、告訴人高鵬翔蝦皮帳號「gpx6789」資料畫面翻
    拍照片、告訴人高鵬翔提出之交易明細資料翻拍照片、LINE
    對話紀錄畫面翻拍照片、臺中銀行帳號000-000000000000號
    帳戶存摺封面及內頁交易明細、新加坡商蝦皮娛樂電商有限
    公司台灣分公司110年5月28日蝦皮電商字第0210528014S號
    函暨所附會員帳戶帳號「o7wn3cdl_v」註冊資料、通聯調閱
    查詢單、165反詐騙系統查詢資料、165反詐騙系統查詢資料
    、中華電信股份有限公司臺中營運處第一服務中心111年1月
    14日一服密字第1110000005號函附申請書（見偵卷第53至89
    、91至95、121、145至153頁、易字卷第47至57頁），上開
    事實首堪認定。
二、被告固以前詞置辯，然查：
(一)被告先於警詢中供稱：因為我之前缺錢，有申辦門號換現金
    ，我只記得是中華電信門號，可能是這樣才被拿去用，販售
    上述門號的獲利是3000元等語，復於本院準備程序中改稱：
    這張門號是中華電信的試用卡，只有一個禮拜的期限，我當
    時要辦中華電信的月租卡，他有一個禮拜的期間試用，我用
    完了這張卡片一個禮拜就丟掉了，中華電信跟我說這張卡一
    個禮拜後就自動失效，就可以丟掉，我沒有交給其他人，後
    來我才想起來，中華電信我使用的只有我現在用的這一張，
    還有辦別的門號就是辦試用的那一張等語，前後供述明顯不
    一，而警詢時間為110年8月10日，距離申辦時間僅6個月，
    被告記憶理應較在準備程序中所述清晰，且被告申辦中華電
    信門號不多，並無可能不清楚是否有將門號販賣及將何支門
    號販賣之情事，故被告於準備程序之辯解，已屬有疑。又依
    被告於準備程序所述，被告只申辦過2支中華電信門號，即
    被告使用現在使用之門號與試用卡，並無其他門號，如被告
    係將該試用卡丟棄，自無可能於警詢中供稱缺錢而申辦門號
    換現金，況詐欺集團會以該門號作為蝦皮帳號認證門號，顯
    係知悉該門號必定可供使用，且詐欺集團應無在街道或垃圾
    堆內四處翻找遭人丟棄之門號SIM卡並逐一嘗試是否可以使
    用之可能，亦足徵被告於本院準備程序所辯情節，顯屬不實
    。綜上所述，被告顯係如警詢所述，將申辦之門號販賣給詐
    欺集團換取現金，應可認定。 
(二)按刑法上之故意，分為直接故意（確定故意）與間接故意（
    不確定故意）。「行為人對於構成犯罪之事實，明知並有意
    使其發生者」為直接故意，「行為人對於構成犯罪之事實，
    預見其發生而其發生並不違背其本意者」為間接故意。而目
    前行動電話門市、申辦櫃臺分布於臺灣地區各大小城鎮、商
    場，國人申辦行動電話門號使用並無困難，更未限制個人得
    申辦門號之數量，縱己身繁忙，亦可委託親友代為辦理，是
    如非基於犯罪之不法目的，自無捨棄自己或可信賴親友名義
    而迂迴收集使用他人行動電話門號之理，且對於陌生人收購
    門號，極易判斷是為避免遭循線追查實際使用人之目的，當
    可產生與不法犯罪目的相關之合理懷疑；參以邇來社會上詐
    欺集團充斥，利用他人名義申請電話以逃避查緝之事件屢見
    不鮮，並迭經媒體廣為披載、報導，依一般認知，應可合理
    懷疑有隱身幕後之人欲利用人頭門號掩飾其財產犯罪行為，
    以避免遭檢警追查。被告年齡為32歲，學歷為大學肄業，此
    有被告供述及全戶基本資料在卷可佐（見偵卷第125頁、易
    字卷第85頁），依被告之學歷、年齡，對於出售交付電信門
    號與他人後，該門號可能成為詐欺集團犯罪工具乙節，自難
    諉為不知，卻仍因有金錢需求，率爾出售電信門號供無親近
    關係、無信賴基礎之他人使用，其對於上開門號嗣後被作為
    不法目的使用，而供他人利用以之作為詐欺犯罪之用，並進
    而使被害人財產損失之結果發生等情，自當有所預見，且不
    違背其本意，然被告仍交付並容認其使用之，則被告有幫助
    他人犯詐欺取財罪之不確定故意，堪可認定。被告前開所辯
    ，無以為採。
(三)綜上所述，本件事證明確，被告幫助詐欺取財之犯行堪以認
    定，應依法論科。
三、論罪科刑：
(一)按刑法上之幫助犯，係對於犯罪與正犯有共同之認識，而以
    幫助之意思，對於正犯資以助力，而未參與實施犯罪之行為
    者而言（最高法院88年度台上字第1270號判決意旨參照）。
    本案被告提供其所申辦本案SIM卡與他人使用，使得收受者
    得以用來向告訴人詐騙財物，而遂行詐欺取財之犯行，被告
    所為顯係參與詐欺取財構成要件以外之行為。是核被告所為
    ，係犯刑法第30條第1項前段、第339條第1項之幫助詐欺取
    財罪。
(二)被告並未實際參與詐欺犯行，所犯情節較正犯為輕，爰依刑
    法第30條第2項規定，減輕其刑。又被告曾於108年間因施用
    第二級毒品案件，經本院以109年度易字第347號判決判處有
    期徒刑5月確定，並於109年4月16日易科罰金執行完畢等情
    ，此有臺灣高等法院被告前案紀錄表各1份存卷可考，其受
    徒刑之執行完畢後，於5年內故意再犯本案有期徒刑以上之
    罪，應依刑法第47條第1項規定，論以累犯；復參酌其所犯
    上開幫助詐欺取財罪，依其犯罪情節，無應量處最低法定刑
    ，否則有違罪刑相當原則，暨有因無法適用刑法第59條酌量
    減輕其刑之規定，致其人身自由遭受過苛侵害之情形，自無
    司法院釋字第775號解釋之適用，爰依刑法第47條第1項規定
    及司法院釋字第775 號解釋文，依法加重其刑。按刑有加重
    及減輕者，先加後減，刑法第71條第1項定有明文。被告所
    犯幫助詐欺取財罪，有上開減輕及加重其刑之事由，應依刑
    法第71條第1項規定，先加後減之。
(三)爰以行為人之責任為基礎，審酌我國詐騙犯罪集團猖獗，為
    嚴重社會問題，係政府嚴格查緝對象，被告不循正途獲取財
    物，竟貪圖不法利益，提供上開門號予詐欺集團，以賺取利
    益，助長詐騙財產犯罪之風氣，造成無辜民眾受騙而受有金
    錢損失，並擾亂金融交易往來秩序及社會正常交易安全甚鉅
    ，復因被告提供門號，致使執法人員難以追查正犯之真實身
    分，兼衡本案被害人等遭詐騙之損害程度，且被告犯後否認
    犯行，並未賠償被害人等之損失，未見悔意，就犯後態度上
    無從為對其有利之考量；暨其自陳教育程度為大學肄業，從
    事網拍，離婚，有1名子女，與父母、小孩同住，經濟狀況
    小康之家庭生活及經濟狀況（見易字卷第85頁）等一切情狀
    ，量處如主文所示之刑，並諭知易科罰金之折算標準，以示
    懲儆。
四、按犯罪所得，屬於犯罪行為人者，沒收之；於全部或一部不
    能沒收，或不宜執行沒收時，追徵其價額；犯罪所得，包括
    違法行為所得、其變得之物或財產上利益及其孳息，刑法第
    38條之1第1項前段、第3項分別定有明文。查被告所犯本件
    提供SIM卡給詐欺集團之幫助詐欺取財犯行，獲得3000元之
    價金，為被告本案之犯罪所得，既未扣案，亦未實際賠償被
    害人，應依上開規定分別宣告沒收，並於全部或一部不能沒
    收或不宜執行沒收時，追徵其價額。
據上論斷，應依刑事訴訟法第299條第1項前段，刑法第30條第1
項前段、第2項、第339條第1項、第41條第1項前段、第47條第1
項、第38條之1第1項前段、第3項，刑法施行法第1條之1第1項，
判決如主文。
本案經檢察官陳東泰聲請簡易判決處刑，檢察官陳隆翔到庭執行
職務。
中　　華　　民　　國　　111 　年　　 3　　月　　22　　日
                  刑事第二十庭  審判長法  官  游秀雯
　　　　　　　　　                    法  官  黃凡瑄
　　　　　　　　　                    法  官  郭勁宏
以上正本證明與原本無異。
如不服本判決應於收受送達後20日內向本院提出上訴書狀，並應
敘述具體理由；其未敘述上訴之理由者，應於上訴期間屆滿後20
日內向本院補提理由書（均須按他造當事人之人數附繕本）「切
勿逕送上級法院」。
告訴人或被害人如不服判決，應備理由具狀向檢察官請求上訴，
上訴期間之計算，以檢察官收受判決正本之日起算。
　　　　                             書記官  黃昱程　　
中　　華　　民　　國　　111 　年　　 3　　月　　22　　日

附錄論罪科刑法條
刑法第30條
幫助他人實行犯罪行為者，為幫助犯。雖他人不知幫助之情者，
亦同。
幫助犯之處罰，得按正犯之刑減輕之。

刑法第339條
意圖為自己或第三人不法之所有，以詐術使人將本人或第三人之
物交付者，處5年以下有期徒刑、拘役或科或併科50萬元以下罰
金。
以前項方法得財產上不法之利益或使第三人得之者，亦同。
前二項之未遂犯罰之。